【裁判字號】    95,台上,1339
【裁判日期】    950316
【裁判案由】    殺人未遂
【裁判全文】
最高法院刑事判決            九十五年度台上字第一三三九號
    上  訴  人  甲○○
                        號7樓.
                        巷19.
上列上訴人因殺人未遂案件，不服台灣高等法院高雄分院中華民
國九十二年六月十八日第二審判決（九十二年度上訴字第七四六
號，起訴案號：台灣高雄地方法院檢察署九十年度偵字第一八四
０五、二三二三六號），提起上訴，本院判決如下：
    主  文
原判決撤銷，發回台灣高等法院高雄分院。
    理  由
本件原判決認定上訴人甲○○與施志銘係兄弟關係，上訴人因積
欠其姊夫葉琮榮新台幣數十萬元之債務不還，雙方關係不佳。民
國九十年四月二十四日凌晨一時許，上訴人邀約葉琮榮至高雄縣
岡山鎮○○○街八五號七樓之一其住處協商債務，葉琮榮之友人
即告訴人侯居成亦在旁協調，期間侯居成與上訴人發生言語衝突
，葉琮榮為緩和場面乃將侯居成帶離現場。上訴人及施志銘事後
心有未甘，遂共同駕車外出尋找侯居成理論，途經高雄縣岡山鎮
○○○路「一道彩虹」理容院前，發現葉琮榮之車輛停放在該理
容院前，兩人即下車尋找葉琮榮及侯居成，並於該理容院前當場
發生爭執，侯居成藉酒意徒手毆打施志銘，上訴人見狀，竟基於
殺人之犯意，自車上取出不詳長度之刀械，往侯居成胸部、腹部
猛刺三刀，致侯居成受有右側血氣胸、肺裂傷等傷害，嗣經葉琮
榮送高雄榮民總醫院施以急救，始幸免死亡等情。因而撤銷第一
審諭知公訴不受理之判決，改判論處上訴人殺人未遂罪刑，固非
無見。
惟查：(一)、科刑判決所認定之事實，與所採之證據，不相適合，
即屬證據上理由矛盾，其判決當然為違背法令。上訴人於檢察官
偵查時供稱：「當時我見侯居成抓住施志銘的頭猛打，我就從小
貨車後視鏡拆下玩具短刀朝侯居成身上刺幾下，他才放手，我姐
夫送他就醫……」等語（台灣高雄地方法院檢察署九十年度偵字
第一八四０五號偵查卷第二十九頁背面）；於第一審審理時供稱
：「……我就到車內去找看有何東西可以阻止侯居成不要再打我
哥哥（施志銘）了，就拿吊在後視鏡上的避邪短劍要嚇侯居成，
可是我拉他他還是沒反應，我怕我哥有生命危險，就一時失去理
智朝侯居成刺過去，我先刺一刀停下來……」等語（第一審卷第
二十五頁）。均未供承有持刀械朝告訴人之肚子刺入三刀之情事
，原判決卻於理由二之(三)謂上訴人於檢察官偵查及第一審審理時
，均已坦承係朝告訴人之肚子刺入三刀云云，並以之為認定上訴
人持不詳之刀械，往告訴人胸部、腹部猛刺三刀之論據，自有與
卷內筆錄資料不相適合之矛盾。(二)、有罪之判決書，對被告有利
之證據不採納者，應說明其理由，為刑事訴訟法第三百十條第二
款所明定。故有罪判決書對於被告有利之證據，如不加採納，必
須說明其不予採納之理由，否則即難謂無判決不備理由之違誤。
是事實審法院應於審判期日就被告否認犯罪所為有利之辯解事項
與證據，依法予以調查，而於有罪判決理由內詳加論列，否則率
行判決，即屬於法有違。上訴人始終否認有殺人之故意，於原審
辯稱案發當時伊為搭救遭告訴人以拳頭猛擊頭部之兄長施志銘，
在情急之下，恰好找到之前掛在車內後視鏡上用以避邪之玩具短
劍，本要嚇阻告訴人，因告訴人不為所動，繼續以拳頭猛擊施志
銘頭部，伊怕鬧出人命才往告訴人刺，告訴人停手時，伊亦馬上
停手，而未繼續刺告訴人，且看到告訴人流血，即請在場之姐夫
葉琮榮將告訴人送醫急救，足見無置告訴人於死之故意，不能論
以殺人未遂罪刑等語（原審卷第五十三頁）。實情如何？原審未
詳加釐清論述明白，遽論處上訴人殺人未遂罪刑，尚嫌速斷。上
訴意旨指摘原判決不當，尚非全無理由，應認有撤銷發回更審之
原因。
據上論結，應依刑事訴訟法第三百九十七條、第四百零一條，判
決如主文。
中    華    民    國  九十五  年    三    月   十六   日
                      最高法院刑事第九庭
                          審判長法官  陳  正  庸
                                法官  賴  忠  星
                                法官  王  居  財
                                法官  林  開  任
                                法官  林  立  華
      本件正本證明與原本無異
                                      書  記  官
中    華    民    國  九十五  年    三    月  二十四  日
                                                    ｍ


司法院資訊處製作；財團法人民間司法改革基金會備份。
